臺灣臺北地方法院刑事判決　　　　　　　94年度訴字第1535號
公　訴　人　臺灣臺北地方法院檢察署檢察官
被　　　告　丙○○
上列被告因洗錢防制法等案件，經檢察官聲請以簡易判決處刑（
九十四年度偵字第一六七七二號），本院受理後（受理案號為九
十四年度簡字第二四九八號），認不宜以簡易判決處刑，改依通
常程序處理，而本院於通常程序之準備程序進行中訊問被告，被
告先就被訴事實為有罪之陳述，經告以簡式審判之旨，並聽取當
事人之意見後，合議庭裁定行簡式審判程序後，判決如下：
    主    文
丙○○幫助連續意圖為自己不法之所有，以詐術使人將本人之物
交付，處有期徒刑月，如易科罰金，以佰元折算壹日。緩刑
年。
新臺幣貳仟伍佰元沒收。
    犯罪事實
一、丙○○依其國中之學歷及已成年之社會經驗，應有相當智識
    程度，可預見出售所申辦之銀行帳戶存摺簿、提款卡供他人
    使用，將使詐欺集團成員得以施用詐術，使他人陷於錯誤而
    將款項匯入詐欺集團成員所指定即由其所出售之帳戶，再加
    以提領，因而幫助他人遂行詐騙行為，竟因經濟不佳，於民
    國（下同）九十三年一月間，以所申辦之行動電話0000
    000000號，與真實年籍、姓名不詳、自稱「小陳」之
    成年男子使用之行動電話0000000000號聯絡後，
    得悉對方有意收購銀行帳戶後，即基於幫助連續詐欺取財之
    不確定故意，於九十三年二月三日，至臺北縣中和市○○路
    二號「臺北國際商業銀行員山分行」申辦號0000000
    000000號活期儲蓄存款帳戶，取得存摺簿與提款卡後
    ，旋於同日下午十六時許，在臺北縣中和市○○街五號「小
    北百貨」附近，將該帳戶存摺簿及提款卡，以新臺幣（下同
    ）二千五百元之代價販售予「小陳」，以此方式幫助該詐欺
    集團成員遂行連續詐欺取財之行為。嗣該詐欺集團成員，於
    樂透彩券包裝袋及報紙上刊登申辦信用貸款廣告，並於附表
    所示之人致電詢問後，連續佯稱可代為申辦，惟需依貸款金
    額收取二百元至一萬元不等之手續費或代辦費，使如附表所
    示之人陷於錯誤，依詐欺集團成員之指示，分別匯款至丙○○所出售之前揭帳戶中（相關被害人姓名、匯款之時間、地
    點、金額均如附表所示）。嗣為警調查楊彥暉涉嫌詐欺案件
    時（由檢察官另案偵辦中）而查知上情。
二、案經電信警察隊第一中隊報告臺灣臺北地方法院檢察署檢察
    官聲請以簡易判決處刑，本院認不宜以簡易判決處刑，改依
    通常程序審理。
    理    由
壹、出售帳戶部分：
一、上開犯罪事實，業據證人即被害人丁○○、戊○○、甲○○
    分別於警詢、偵查時證述明確（見九十三年度偵字第一六七
    七二號卷第三十頁至第三十二頁、第一百八十一頁、第一百
    八十二頁、第二百二十頁、第二百二十一頁），並有臺北國
    際商業銀行員山分行九十三年八月三日（九三）北商銀員山
    字第二三二號函覆丙○○開戶人資料及其九十三年三月至四
    月間交易往來明細表影本乙份（見前開偵查卷第五十四頁至
    第五十八頁）、九十四年五月十一日北商銀員山（九四）字
    第六號函覆丙○○九十三年四月間帳戶交易明細資料影本乙
    份（見前開偵查卷第一百五十三頁至第一百五十四頁）、九
    十四年七月二十二日北商銀員山（九四）字第十五號函覆匯
    款人匯款明細（見前開偵查卷第一百九十四頁）、泰山鄉農
    會九十四年八月十一日北縣泰農信字第０九四０二００五七
    四號函覆匯款人乙○○基本資料乙份（見前開偵查卷第一百
    九十六頁）、丁○○臺北國際商業銀行存款憑條影本乙紙及
    郵政跨行匯款申請書影本三紙（見前開偵查卷第三十四頁至
    第三十五頁）、行動電話0000000000號於九十二
    年十一月二日至九十三年四月二十六日雙向通聯紀錄乙份（
    見前開偵查卷第六十頁至第一百十九頁）、樂透彩券包裝袋
    影本乙份（見前開偵查卷第二十六頁）、華南商業銀行板新
    分行九十四年八月十六日（九四）華板新字第一八七號函附
    甲○○、戊○○匯款申請書二份（見前開偵查卷第二百零三
    頁至第二百零五頁）、華南商業銀行板新分行九十四年九月
    二十三日（九四）華板新字第二一一號函附戊○○、甲○○
    匯款申請書二份（見前開偵查卷第二百零六頁至第二百零八
    頁）在卷可證，此外，亦據被告丙○○於警詢、偵查及本院
    審理時供承不諱（見前開偵查卷第十頁、第一百二十五頁、
    本院九十四年十二月九日審判筆錄參照）；
二、按金融存款帳戶，事關存戶個人財產權益之保障，與存戶之
    印章、提款卡結合，其專屬性、私密性更形提高，除非本人
    或與本人具密切之關係者，難認有何理由可自由流通使用該
    存摺簿、提款卡，一般人亦均有應妥為保管存摺簿、提款卡
    ，以防止被他人冒用之認識，縱有特殊情況偶有將存摺、提
    款卡交付他人之需，亦必深入瞭解其用途後再行提供以使用
    ，恆係吾人日常生活經驗與事理；且金融帳戶為個人理財之
    工具，申請開設金融帳戶並無任何特殊之限制，一般民眾皆
    可以存入最低開戶金額之方式申請開戶，一個人可以在不同
    之金融機構申請多數之存款帳戶，並無何困難，此乃眾所週
    知之事實，訊之被告亦瞭解上情，則依一般人之社會生活經
    驗，苟見非親非故之人不以自己名義申請開戶，反而以出價
    蒐購或租用之方式向他人蒐集金融機構帳戶供己使用，衡情
    當知悉蒐集金融帳戶者，係將所蒐集之帳戶用於從事財產犯
    罪。況觀諸現今社會上，詐騙者蒐購人頭帳戶，持以作為信
    貸、手機簡訊詐欺之事，常有所聞，出賣或出借帳戶予非親
    非故之人，受讓人係為從事財產犯罪，已屬人盡皆知之事，
    本件被告明知存摺簿、提款卡等有關個人財產、身分之物品
    ，將淪落於不明人士手中，極易被利用為與財產有關之犯罪
    工具，竟願以不相當之二千五百元對價，將其存摺簿、提款
    卡等物交付予與其於身分上不具密切關係之人，顯然對於該
    帳戶將作為不法使用，有所認知，是雖卷內事證並無積極證
    據證明被告知悉實施詐欺者將如何犯罪，而無法於本件認定
    被告有實施詐欺犯行之共同犯意聯絡，但被告既對金融帳戶
    交付他人使用，可能遭持以從事財產犯罪有所認知，其有幫
    助他人犯詐欺罪之意甚明。
三、是依(一)被害人丁○○、戊○○、甲○○之證述、(二)上開臺北
    國際商業銀行員山分行九十三年八月三日（九三）北商銀員
    山字第二三二號函覆丙○○開戶人資料及其九十三年三月至
    四月間交易往來明細表影本乙份、九十四年五月十一日北商
    銀員山（九四）字第六號函覆丙○○九十三年四月間帳戶交
    易明細資料影本乙份、九十四年七月二十二日北商銀員山（
    九四）字第十五號函覆匯款人匯款明細、泰山鄉農會九十四
    年八月十一日北縣泰農信字第０九四０二００五七四號函覆
    匯款人乙○○基本資料乙份、丁○○臺北國際商業銀行存款
    憑條影本乙紙及郵政跨行匯款申請書影本三紙、行動電話0
    000000000號於九十二年十一月二日至九十三年四
    月二十六日雙向通聯紀錄乙份、樂透彩券包裝袋影本乙份、
    華南商業銀行板新分行九十四年八月十六日（九四）華板新
    字第一八七號函附甲○○、戊○○匯款申請書二份、華南商
    業銀行板新分行九十四年九月二十三日（九四）華板新字第
    二一一號函附戊○○、甲○○匯款申請書二份等補強證據已
    足資擔保被告於警詢、偵查及本院審理時所為之上開任意性
    自白具有相當程度之真實性，而得使本院確信被告前述自白
    之犯罪事實確屬真實，從而依刑事訴訟法第一百五十六條第
    一項「被告之自白，非出於強暴、脅迫、利誘、詐欺、疲勞
    訊問、違法羈押或其他不正之方法，且與事實相符者，得為
    證據。」及同條第二項「被告之自白，不得作為有罪判決之
    唯一證據，仍應調查其他必要之證據，以察其是否與事實相
    符。」規定，本院自得依被告前述自白及該補強證據認定被
    告確有為前述之犯行，本件事證明確，被告之犯行堪以認定
    。
四、另按刑法上之幫助犯，係對於犯罪與正犯有共同之認識，而
    以幫助之意思，對於正犯資以助力，而未參與實施犯罪之行
    為者而言（最高法院七十五年度台上字第一五○九號、八十
    八年度台上字第一二七○號判決亦同此意旨）。是以，如未
    參與實施犯罪構成要件之行為，且係出於幫助之意思提供助
    力，即屬幫助犯，而非共同正犯。本件被告基於幫助之犯意
    ，提供銀行存摺簿、提款卡予自稱「小陳」之成年男子所屬
    詐欺集團使用（依卷內證據可查證者只有「小陳」為詐欺集
    團成員），該詐欺集團成員並利用被告之幫助，使如附表所
    示之被害人連續在遭該詐欺集團成員施用詐術後而陷於錯誤
    ，因而匯款至被告所提供之前揭帳戶，是被告所為係參與詐
    欺罪構成要件以外之行為，應認其所為係幫助犯而非正犯行
    為。核被告所為，係犯刑法第三十條第一項、第五十六條、
    第三百三十九條第一項幫助連續詐欺取財罪（正犯構成連續
    詐欺取財罪，詳後述）。被告幫助他人犯前開罪名，爰依刑
    法第三十條第二項之規定，按正犯之刑減輕之。聲請簡易判
    決處刑書雖認被告涉犯幫助常業詐欺罪嫌，惟刑法上之常業
    犯，係以同一犯罪行為之意思反覆為之而成立，是行為人須
    有反覆從事某種行為之主觀意思，並以該項行為之所得供作
    日常生活給養所須之客觀事實表現；查依卷附之資料證據，
    僅能證明「小陳」所屬詐欺集團成員連續以電話向被害人等
    訛稱辦理信用貸款之手續費或代辦費，使被害人等陷於錯誤
    而匯款、轉帳至被告所提供之帳戶，除此之外無證據證明另
    有詐欺犯行，亦無其他證據足以證明「小陳」所屬詐欺集團
    成員有恃該行為營生之客觀事實，自難論以常業犯，是本件
    尚未緝獲之正犯依現存證據，應僅能成立連續詐欺罪而非常
    業詐欺罪，聲請簡易判決處刑書認被告涉犯幫助常業詐欺罪
    嫌，容有未洽，因犯罪之基本事實相同，起訴法條自應予變
    更為刑法第五十六條、第三百三十九條第一項連續詐欺取財
    罪之幫助犯。爰審酌被告犯罪之動機雖僅在圖得微薄利益，
    然其出售存摺簿、提款卡供他人使用，使犯罪之人得以逃避
    犯罪之查緝，助長犯罪歪風，原不宜輕縱，以維社會治安，
    惟慮及被告本身為低收入戶，有臺北縣中和市低收入戶證明
    書在本院卷可稽，因經濟欠佳，一時失慮致犯本案，且其所
    得財物不多，犯後又坦承犯行等一切情狀，量處如主文所刑
    ，並諭知易科罰金之折算標準。另查被告前未曾受有期徒刑
    以上刑之宣告，有臺灣高等法院被告前案紀錄表附卷可憑，
    審其為低收入戶，因經濟欠佳，一時失慮致罹刑章，經此訴
    訟程序，當知所警惕，信無再犯之虞，本院綜核各情，認上
    開刑之宣告，已足策其自新，因認所宣告之刑，以暫不執行
    為適當，併諭知宣告緩刑三年，以啟自新。至於被告因交付
    上開存摺簿、提款卡予「小陳」而得款二千五百元，該款項
    係其所有，因犯罪所得之物，應依刑法第三十八條第一項第
    三款之規定宣告沒收。另被告交予上開存摺簿、提款卡等物
    ，雖係供犯罪所用之物，但未經扣案，迄今仍未取回，且非
    義務沒收之物，爰不為沒收之諭知，附此敘明。
五、再聲請簡易判決處刑書意旨雖認被告所為係洗錢防制法第九
    條第二項洗錢罪之幫助犯，惟按洗錢防制法之制定，旨在防
    止特定重大犯罪不法所得之資金或財產，藉由洗錢行為，諸
    如經由各種金融機關或其他交易管道，轉換成為合法來源之
    資金或財產，切斷資金與當初犯罪行為之關連性，隱匿犯罪
    行為或該資金不法來源或本質，使偵查機關無法藉由資金之
    流向追查犯罪行為人，其所保護之法益為國家對特定重大犯
    罪之追訴及處罰。又洗錢行為係指行為人為掩飾或隱匿自己
    重大犯罪所得財物或財產上之利益（洗錢防制法第二條第一
    款），或行為人掩飾、收受、搬運、寄藏、故買或牙保他人
    因重大犯罪所得財物或財產上之利益（同法第二條第二款）
    。除利用不知情之合法管道（如金融機關）為之外，其他使
    所得財物或利益之來源合法化，或改變該財物或利益之本質
    ，以避免追訴處罰之掩飾、藏匿犯特定重大犯罪所得財產或
    利益之行為均屬之。若非先有犯罪所得或利益，再加以掩飾
    或隱匿，而係取得犯罪所得或利益之犯罪手段，或未合法化
    犯罪所得或利益之來源，而能一目了然來源之不法性，即非
    洗錢防制法所規範之對象。經查，本件係「小陳」所屬詐欺
    集團成員，利用被告所提供之帳戶，將詐欺所得之款項直接
    匯入該帳戶，上開詐欺集團成員要求被害人等將金錢匯入被
    告提供之帳戶之行為，本即係該詐欺集團為實施其詐欺行為
    之犯罪手段，並非於取得財物後，另為掩飾、隱匿其詐欺所
    得之行為，亦非被告於「小陳」所屬詐欺集團成員實施詐欺
    犯罪取得財物後，另由被告為之掩飾、隱匿行為，此自被害
    人等於撥打申辦信用貸款之電話後，直接依指以匯款、轉帳
    方式將金錢轉匯入被告所提供之帳戶內等情可得而知。且偵
    查機關得藉由被害人等將款項匯入被告之帳戶等情，一目瞭
    然資金來源之不法性，並得以追查資金之流向，資金與當初
    犯罪行為之關連性並未被切斷，與「掩飾」、「隱匿」之性
    質亦有不符，核與洗錢防制法第二條規定之洗錢行為構成要
    件有間。況如前所述，本件尚未緝獲之正犯依現存證據，應
    僅能成立連續詐欺罪而非常業詐欺罪，故本件未予緝獲之正
    犯所為既非屬洗錢防制法第三條所稱之重大犯罪（就本案而
    言，即係刑法第三百四十條之常業詐欺罪），被告自亦不構
    成幫助洗錢之犯行。聲請簡易判決處刑書意旨認被告構成幫
    助洗錢罪，尚有未洽，惟聲請簡易判決處刑書意旨認被告此
    部分犯行與本院前揭對被告論罪科刑之部分，有裁判上一罪
    之牽連犯關係，本院爰不另為無罪之諭知。
貳、出售行動電話晶片卡部分：
一、聲請簡易判決處刑書意旨另以：被告承前之犯意，復於九十
    三年五月上旬某日時許，在前揭「小北百貨」附近，將上開
    使用之0000000000號行動電話晶片卡，以代價一
    千元販賣予「小陳」使用，以此方式幫助該詐欺集團洗錢及
    常業詐欺云云，因認被告另涉犯幫助洗錢及幫助常業詐欺罪
    嫌。
二、按刑法上之幫助犯，以正犯已經犯罪為構成要件，故幫助犯
    無獨立性，如無他人犯罪行為之存在，幫助犯即無由成立，
    最高法院六十年度台上字第二一五九號判例著有明文。查本
    案「小陳」購買被告所出售之0000000000號行動
    電話晶片卡後，於卷內並無詐欺集團成員以該門號對任何被
    害人施以詐術之證據，即正犯並無構成犯罪，故被告自亦不
    構成幫助犯。聲請簡易判決處刑書意旨認被告構成幫助洗錢
    及幫助常業詐欺罪嫌，尚有未洽，惟聲請簡易判決處刑書意
    旨認被告此部分犯行與前揭被告出售帳戶之部分，有裁判上
    一罪之連續犯關係，本院爰不另為無罪之諭知。
據上論斷，應依刑事訴訟法第四百五十二條、第二百七十三條之
一第一項、第二百九十九條第一項前段、第三百條，刑法第三百
三十九條第一項、第三十條第二項、第五十六條、第四十一條第
一項前段、第七十四條第一款、第三十八條第一項第三款，罰金
罰鍰提高標準條例第一條前段、第二條，判決如主文。
本案經檢察官蕭斌志到庭執行職務。
中　　華　　民　　國　　94　　年　　12　　月　　23　　日
　　　　　　　　　刑事第九庭    法　官　官信成
本件正本證明與原本無異。
如不服本判決，應於判決送達後十日內向本院提出上訴狀（應抄
附繕本）。被害人如對於本判決不服者，應具備理由請求檢察官
上訴，其上訴期間之計算係以檢察官收受判決正本之日期為準。
　　　　　　　　　　　　　　　　書記官　陳靜君
中　　華　　民　　國　　94　　年　　12　　月　　23　　日
附錄本案論罪科刑法條全文：
中華民國刑法第三百三十九條
（普通詐欺罪）
意圖為自己或第三人不法之所有，以詐術使人將本人或第三人之
物交付者，處五年以下有期徒刑、拘役或科或併科一千元以下罰
金。
以前項方法得財產上不法之利益或使第三人得之者，亦同。
前二項之未遂犯罰之。
附表：
┌──┬─────┬────┬────────┬────┐
│編號│被害人姓名│匯款時間│犯罪結果地　　　│匯款金額│
│　　│　　　　　│　　　　│（匯款地點）　　│　　　　│
├──┼─────┼────┼────────┼────┤
│一　│戊○○　　│93.2.12 │臺北縣板橋市　　│　 200元│
│　　│　　　　　│　　　　│區運路30號（　　│　　　　│
│　　│　　　　　│　　　　│即華南商業銀　　│　　　　│
│　　│　　　　　│　　　　│行板新分行）　　│　　　　│
├──┼─────┼────┼────────┼────┤
│二　│乙○○　　│93.2.16 │臺北縣泰山鄉　　│6200元│
│　　│　　　　　│　　　　│明志路一段205　 │7000元│
│　　│　　　　　│　　　　│號（即泰山鄉　　│　　　　│
│　　│　　　　　│　　　　│農會）　　　　　│　　　　│
├──┼─────┼────┼────────┼────┤
│三　│丁○○　　│93.4.2　│臺北市中山區　　│ 200元│
│　　│　　　　　│　　　　│建國北路二段　　│5500元│
│　　│　　　　　│　　　　│33號（即臺北　　│5000元│
│　　│　　　　　│　　　　│建北郵局（27　　│　　　　│
│　　│　　　　　│　　　　│支局）　　　　　│　　　　│
│　　│　　　　　├────┼────────┼────┤
│　　│　　　　　│93.4.5　│不詳　　　　　　│　2735元│
│　　│　　　　　│　　　　│　　　　　　　　│　　　　│
│　　│　　　　　├────┼────────┼────┤
│　　│　　　　　│93.4.7　│臺北市中正區　　│　5000元│
│　　│　　　　　│　　　　│濟南路二段39　　│　　　　│
│　　│　　　　　│　　　　│號（即臺北國　　│　　　　│
│　　│　　　　　│　　　　│際商業銀行員　　│　　　　│
│　　│　　　　　│　　　　│山分行）　　　　│　　　　│
├──┼─────┼────┼────────┼────┤
│四　│謝清裕　　│93.4.5　│臺北縣新店市　　│　 200元│
│　　│　　　　　│　　　　│中正路290號　　 │　　　　│
│　　│　　　　　│　　　　│（即臺北國際　　│　　　　│
│　　│　　　　　│　　　　│商業銀行新店　　│　　　　│
│　　│　　　　　│　　　　│分行）　　　　　│　　　　│
├──┼─────┼────┼────────┼────┤
│五　│甲○○　　│93.4.15 │臺北縣板橋市　　│ 10500元│
│　　│　　　　　│　　　　│區運路30號（　　│　　　　│
│　　│　　　　　│　　　　│即華南商業銀　　│　　　　│
│　　│　　　　　│　　　　│行板新分行）　　│　　　　│
└──┴─────┴────┴────────┴────┘
